臺灣基隆地方法院刑事判決　　　　　　　 94年度訴字第424號
公　訴　人　臺灣基隆地方法院檢察署檢察官
被　　　告　甲○○　男　36歲.
上列被告因違反毒品危害防制條例案件，經檢察官提起公訴（94
年度毒偵字第761 號、第1106號），被告為有罪之陳述，本院合
議庭裁定由受命法官獨任以簡式審判程序進行審理，並判決如下
：
    主  文
甲○○連續施用第一級毒品，累犯，處有期徒刑壹年，扣案之第
一級毒品海洛因（淨重零點肆捌公克），沒收銷燬之；注射針筒
肆支、葡萄糖壹包，均沒收。
    事  實
一、甲○○前因施用毒品案件，二度經觀察、勒戒後，均認無繼
    續施用毒品之傾向，分別經臺灣基隆地方法院檢察署檢察官
    於民國88年12月27日、90年8 月8 日，各以88年度毒偵字第
    1141號、90年度毒偵緝字第117 號為不起訴處分確定，並分
    別於88年12月31日、90年8 月10日釋放出所。復因施用第一
    級毒品海洛因案件，經本院裁定送強制戒治（91年10月1 日
    停止戒治，其後經撤銷停止戒治，執行殘餘戒治期間7 月1
    日，預定於93年2 月21日期滿執行完畢，嗣因毒品危害防制
    條例於93年1 月9 日修正施行而經釋放，接續執行後述刑案
    徒刑），並由上開檢察署檢察官提起公訴，經本院於91年7
    月8 日，以91年度訴字第44號判決判處有期徒刑7 月確定，
    並於93年8 月4 日執行完畢。
二、甲○○不思戒除毒癮，猶基於施用第一級毒品海洛因之概括
    犯意，自94年2 月中旬某日起，至94年3 月3 日某時止，在
    基隆市○○街196 巷28號住家等處，以注射針筒施打皮下組
    織之方式，連續施用第一級毒品海洛因，計約施用四次。其
    間又基於同時施用第一級毒品海洛因、第二級毒品安非他命
    之概括犯意，以將海洛因、安非他命混合後置入玻璃瓶內燃
    燒加熱產生煙霧而吸食之方式，連續施用第一級毒品海洛因
    、第二級毒品安非他命，平均每二日以此方式施用一次。為
    警先後於：(1)94年3 月1 日晚間6 時10分許，在基隆市○○
    路2 巷17 號 前查獲，扣得其所有之第一級毒品海洛因（毛
    重0. 7公克；淨重0.48公克）、注射針筒4 支及葡萄糖1 包
    （起訴書漏載葡萄糖1 包），經警採集其尿液送驗，結果呈
    海洛因之嗎啡陽性反應、甲基安非他命陽性反應；(2)94年3
    月5 日下午3 時30分許，在臺北縣萬里鄉○○○路舊臺二線
    某處查獲，經警採集其尿液送驗，結果呈海洛因之嗎啡陽性
    反應，而悉上情。
三、案經基隆市警察局第二分局報告臺灣基隆地方法院檢察署檢
    察官偵查起訴。
    理  由
壹、程序事項
    查本件被告甲○○所犯者非為死刑、無期徒刑、最輕本刑為
    3 年以上有期徒刑之罪或高等法院管轄第一審案件，其於準
    備程序進行中，先就被訴事實為有罪之陳述，經告知其簡式
    審判程序之旨，並聽取公訴人、被告之意見後，本院業已依
    刑事訴訟法第273 條之1 第1 項之規定，裁定由受命法官獨
    任以簡式審判程序進行本案之審理。
貳、實體事項
一、前揭事實業據被告於本院審理時坦承不諱，並有扣案之第一
    級毒品海洛因（淨重0.48公克）可憑。而被告二度為警查獲
    後所採集之尿液檢體，經送請檢驗，結果均呈海洛因之嗎啡
    陽性反應（由於海洛因在人體內會代謝成嗎啡，因此涉嫌海
    洛因之吸食者，係檢驗其尿液中之嗎啡反應），其中94年3
    月1 日之尿液檢體另呈甲基安非他命陽性反應，有臺灣尖端
    先進生技醫藥股份有限公司94年3 月21日濫用藥物檢驗報告
    二紙附卷可稽，足見被告自白施用第一級毒品海洛因、第二
    級毒品安非他命之情節，與事實相符，應可採信。又被告前
    因施用毒品案件，二度經觀察、勒戒後，均認無繼續施用毒
    品之傾向，分別經臺灣基隆地方法院檢察署檢察官於88年12
    月27日、90年8 月8 日，各以88年度毒偵字第1141號、90年
    度毒偵緝字第117 號為不起訴處分確定，並分別於88年12月
    31日、90年8 月10日釋放出所等情，亦有臺灣高等法院被告
    前案紀錄表、前揭不起訴處分書附卷足佐。至被告其後因施
    用第一級毒品海洛因案件，經本院裁定送強制戒治，91 年
    10月1 日停止戒治，其後經撤銷停止戒治，執行殘餘戒治期
    間7 月1 日，預定於93年2 月21日期滿執行完畢，嗣因毒品
    危害防制條例於93年1 月9 日修正施行而經釋放，相關療程
    顯未完成，該部分非屬毒品危害防制條例第23條第2 項所稱
    之「執行完畢釋放」，特此說明。綜上所陳，本案事證明確
    ，被告於觀察、勒戒執行完畢後，5 年以內再犯施用毒品之
    犯行，堪可認定，應依法論科。
二、論罪科刑：
    (一)查海洛因、安非他命分別係毒品危害防制條例所列管之
        第一級、第二級毒品，此為該條例第2 條第2 項第1 款
        、第2 款所明定；又犯毒品危害防制條例第10條施用毒
        品之罪者，檢察官應聲請法院裁定，令被告入勒戒處所
        觀察、勒戒，經觀察、勒戒後，無繼續施用毒品之傾向
        者，應即釋放，並由檢察官為不起訴處分，有繼續施用
        毒品之傾向者，則由檢察官先聲請法院裁定令入戒治處
        所施以強制戒治，俟強制戒治期滿，再行釋放，並由檢
        察官為不起訴處分；而依前開規定觀察勒戒或強制戒治
        執行完畢釋放後，5 年內再犯施用毒品之罪者，檢察官
        應依法追訴，毒品危害防制條例第20條第1 項、第2 項
        、第23條第2項分別定有明文。
    (二)核被告於觀察、勒戒執行完畢後，5 年以內再犯施用第
        一級毒品海洛因、第二級毒品安非他命之行為，係犯毒
        品危害防制條例第10條第1 項之施用第一級毒品罪、同
        條第2 項之施用第二級毒品罪。被告持有第一級毒品海
        洛因、第二級毒品安非他命之低度行為，應為施用毒品
        之高度行為所吸收，均不另論罪。查被告施用安非他命
        之方式，係將海洛因、安非他命混合後置入玻璃瓶內火
        烤加熱使生霧化白煙再予吸食，藉此同時施用第一級毒
        品海洛因及第二級毒品安非他命之事實，業據被告陳明
        在卷，復查無其他可佐被告非同時施用上開毒品之積極
        證據，依「罪證有疑，利歸被告」之證據法則，應認被
        告此部分之陳述與事實相符。則被告以一施用毒品之行
        為，同時施用第一級毒品海洛因及第二級毒品安非他命
        ，觸犯構成要件不相同之罪名，為想像競合犯，應從一
        重之施用第一級毒品罪處斷。公訴意旨認上開二罪應分
        論併罰，容有誤會。又被告先後多次單獨施用第一級毒
        品海洛因，及多次同時施用第一級毒品海洛因、第二級
        毒品安非他命等犯行，時間緊接，所犯係構成要件相同
        之罪名，顯係基於概括犯意反覆為之，為連續犯，應依
        刑法第56條之規定，論以一連續施用第一級毒品罪，並
        依法加重其刑。公訴意旨雖僅就被告自94年2 月28日起
        ，至94年3 月6 日為警採尿前1 日內某時止，連續施用
        第一級毒品海洛因之犯行，及94年3 月1 日為警採尿前
        回溯4 日內某時，施用第二級毒品安非他命之犯行提起
        公訴，然未據起訴部分與已起訴部分既有如前述想像競
        合犯、連續犯之裁判上一罪關係，應為起訴效力所及，
        本院依法併予審理。查被告前曾受如事實欄所載有期徒
        刑之執行，此有臺灣高等法院被告前案紀錄表附卷可考
        ，其於有期徒刑執行完畢後5 年以內，再犯本件最重本
        刑為有期徒刑以上之刑之罪，為累犯，應遞予加重其刑
        。本院審酌被告犯罪之動機、吸食頻率、曾有施用毒品
        之前科仍不知戒除，惟犯罪後坦承犯行，且所犯之施用
        毒品犯行乃戕害自己身心健康，並未危及他人等一切情
        狀，認到庭實行公訴檢察官求處有期徒刑1 年4 月，尚
        嫌過重，爰量處如主文所示之刑。
    (三)末查，扣案白粉（淨重0.48公克），屬毒品危害防制條
        例所明定列管之第一級毒品海洛因，此有法務部調查局
        94年4 月27日調科壹字第320002747 號鑑定通知書在卷
        可憑，自應依毒品危害防制條例第18條第1 項前段之規
        定，宣告沒收銷燬之。另扣案之注射針筒4 支、葡萄糖
        1 包，均為一般市售之物，雖非專供施用毒品之器具，
        此業據本院當庭勘驗無訛（94年6 月1 日審判筆錄參照
        ），然屬被告所有供施打海洛因所用之物，業據被告供
        明無誤，爰依刑法第38條第1 項第2 款之規定宣告沒收
        。
據上論斷，應依刑事訴訟法第273 條之1 第1 項、第299 條第1
項前段，毒品危害防制條例第10條第1 項、第2 項、第18條第1
項前段，刑法第11條前段、第56條、第55條、第47條、第38條第
1項 第2 款，判決如主文。
本案經檢察官王亞樵到庭執行職務。
中　　華　　民　　國　　94　　年　　6 　　月　　15　　日
                  刑事第四庭法  官  楊皓清
以上正本證明與原本無異。
對於本件判決如有不服，應於收受送達後10日內，向本院提出上
訴書狀，上訴於臺灣高等法院，並按他造當事人之人數附具繕本
。
中　　華　　民　　國　　94　　年　　6 　　月　　15　　日
                            書記官  王月娥
附錄論罪法條：
毒品危害防制條例第10條第1項、第2項：
施用第1級毒品者，處6 月以上5 年以下有期徒刑。
施用第2級毒品者，處3 年以下有期徒刑。
